【裁判字號】    98,上訴,1658
【裁判日期】    990114
【裁判案由】    違反毒品危害防制條例
【裁判全文】
臺灣高等法院高雄分院刑事判決        98年度上訴字第1658號
上  訴  人  臺灣高雄地方法院檢察署檢察官
被      告  甲○○
上列上訴人因被告違反毒品危害防制條例案件，不服台灣高雄地
方法院98年度審訴字第3489號中華民國98年10月21日第一審判決
（起訴案號：臺灣高雄地方法院檢察署98年度毒偵字第4712號）
，提起上訴，本院判決如下：
    主  文
原判決關於施用第一級毒品暨定執行部分均撤銷。
甲○○施用第一級毒品，處有期徒刑伍月，如易科罰金，以新臺
幣壹仟元折算壹日；又持有第一級毒品，處有期徒刑貳月，如易
科罰金，以新臺幣壹仟元折算壹日，扣案之海洛因壹包（驗後淨
重零點零陸伍公克及含海洛因之包裝袋壹個），沒收銷燬之。
其他上訴駁回。
上開撤銷改判部分所處有期徒刑伍月及貳月；與駁回上訴之施用
第二級毒品部分所處有期徒刑貳月；應執行有期徒刑柒月，如易
科罰金，以新臺幣壹仟元折算壹日，扣案之海洛因壹包（驗後淨
重零點零陸伍公克及含海洛因之包裝袋壹個），沒收銷燬之。
    事  實
一、甲○○前因施用毒品案件，經臺灣臺南地方法院以民國93年
    度毒聲字第958 號裁定送觀察勒戒後，認無繼續施用毒品之
    傾向，於94年7 月12日執行完畢釋放，並經臺灣屏東地方法
    院檢察署檢察官於94年7 月14日以94年度毒偵字第583 、63
    7 、949 號不起訴處分確定。猶不知戒絕毒癮，明知海洛因
    及甲基安非他命分別係毒品危害防制條例第2 條第2 項第1
    款及第2 款所分別明定之第一級及第二級毒品，不得持有、
    施用，竟於上開觀察勒戒執行完畢釋放後5 年內，復基於施
    用第一級毒品海洛因之犯意，於98年7 月13日19時至20時許
    ，在其位於屏東縣屏東市○○路336 巷11號住處內，以將海
    洛因摻入香菸內，點燃吸食煙霧方式，施用海洛因1 次。另
    基於施用第二級毒品甲基安非他命之犯意，於98年7 月15日
    9 時許，在前揭住處內，以將甲基安非他命置入玻璃球燒烤
    ，待產生煙霧後，吸食其煙霧方式，施用甲基安非他命1 次
    。又另基於持有第一級毒品海洛因之犯意，於98年7 月15日
    13時15分許，在高雄縣大寮鄉○○路○段附近，向真實姓名
    年籍不詳綽號「阿興」之男子購買海洛因1 包（驗後淨重0.
    065 公克）欲供己施用。嗣於同日13時30分許，在高雄縣大
    寮鄉○○村○○路○段397 號前經警盤查，甲○○於警方、
    檢察官未發覺其施用海洛因、甲基安非他命及持有海洛因之
    前，主動交付上開第一級毒品海洛因1 包，並於同日警詢時
    坦承施用及持有第一級毒品犯行，嗣於驗尿尚未有結果，有
    偵查權限之公務員尚未發覺其施用第二級毒品犯行前，於同
    日偵訊時坦承施用第二級毒品犯行，而願接受裁判，並得其
    同意採集尿液送驗，檢驗結果呈嗎啡及甲基安非他命陽性反
    應，而悉上情。
二、案經高雄市政府警察局苓雅分局移送臺灣高雄地方法院檢察
    署檢察官偵查起訴。
    理  由
一、訊據被告甲○○固坦承有於上開時地施用第一級毒品海洛因
    及施用第二級毒品甲基安非他命之犯行，惟否認有持有第一
    級毒品海洛因犯行，辯稱：扣案之第一級毒品海洛因1 包，
    係自己尚未施用即為警查獲，應不另犯持有第一級毒品海洛
    因罪責云云。經查：
  (一)被告有上開施用第一級毒品海洛因及施用第二級毒品甲基安
    非他命之事實，業據被告於警詢、偵查、原審及本院審理時
    均坦承不諱，核與其經警採集尿液送高雄市立凱旋醫院檢驗
    結果，被告尿液呈嗎啡及甲基安非他命陽性反應相符，並有
    高雄市政府苓雅分局偵辦毒品案件嫌疑人尿液採證尿液對照
    表、濫用藥物尿液檢體監管記錄表、高雄市立凱旋醫院濫用
    藥物尿液檢驗報告可稽。是被告此部分自白核與事實相符。
  (二)按被告持有毒品之低度行為，為施用毒品行為之高度行為所
    吸收而不另論罪者，僅係指被告購買毒品而持有，進而施用
    後，仍持有施用所剩之毒品之情形。反之，若被告購得毒品
    而持有，尚未及施用即為警查獲，則其持有毒品後，尚無施
    用行為，即無吸收關係之存在，其持有毒品之行為，相較於
    前次施用毒品之行為，乃係另行起意之犯罪行為，不應以被
    告在持有該毒品前，曾有施用毒品之行為，逕認其嗣後持有
    毒品之行為應為前次施用毒品之行為所吸收。查扣案之第一
    級毒品海洛因1 包，被告於警詢、偵查及本院均一致供稱：
    係於遭查獲當日外出時，即98年7 月15日13時15分許，在高
    雄縣大寮鄉○○路○ 段附近，向姓名、年籍資料不詳，綽號
    「阿興」之男子購買等語（見警卷第3 頁、偵查卷第4 頁、
    本院卷第19頁），被告既自承施用第一級毒品之時間為98年
    7 月13日，98年7 月15日購買毒品當日並未施用海洛因，則
    被告購買並持有海洛因後，尚未及施用即為警查獲，依上揭
    說明，被告於98年7 月15日為警查獲之持有海洛因1 包，應
    非其所犯本件施用毒品之行為可得吸收，而應予分論併罰。
    另扣案之毒品1 包（驗後淨重0.065 公克），為屬第一級毒
    品海洛因，亦有高雄市立凱旋醫院濫用藥物成品檢驗鑑定書
    可參（見原審卷第28頁）。
  (三)又被告前因施用毒品案件，經臺灣臺南地方法院以93年度毒
    聲字第958 號裁定送觀察勒戒後，認無繼續施用毒品之傾向
    ，於94年7 月12日執行完畢釋放，並經臺灣屏東地方法院檢
    察署檢察官於94年7 月14日以94年度毒偵字第583 、637 、
    949 號不起訴處分確定之事實，有臺灣高等法院被告前案紀
    錄表在卷可憑。是被告於上開觀察勒戒執行完畢釋放後5 年
    內，再犯本件施用海洛因、甲基安非他命之犯行，堪以認定
    。
  (四)綜上所述，被告所辯要屬卸飾之詞，尚無可採。其事證明確
    犯行堪予認定，應予依法論科。
二、核被告所為，係犯毒品危害防制條例第10條第1 項之施用第
    一級毒品、同條例第10條第2 項之施用第二級毒品罪及同條
    例第11條第1 項之持有第一級毒品罪。被告施用前持有第一
    級（扣案部分除外）、第二級毒品之行為，均已為其後施用
    之高度行為所吸收，不另論罪。被告所犯上開3 罪，犯意各
    別、行為互殊，應分論併罰。又被告於上開施用第一級毒品
    、第二級毒品及持有第一級毒品犯行，均於未經偵查機關發
    覺前，主動向盤查警員或檢察官坦承有上開犯行，而願接受
    裁判之事實，已據證人即本案查獲警員許文耀於本院審理中
    到庭證述明確（見本院卷第33-35 頁），並有警詢及偵查筆
    錄附卷可參，均堪認符合自首要件，依刑法第62條前段之規
    定，減輕其刑。公訴人認被告係屬自白犯罪，非屬自首，尚
    有誤會。
三、原判決就被告施用第二級毒品甲基安非他命部分，適用毒品
    危害防制條例第10條第2 項，刑法第11條、第41條第1 項、
    第62條前段規定，並審酌其行為尚未危害他人及其犯後坦承
    犯行，態度尚稱良好等一切情狀，量處有期徒刑2 月，並諭
    知如易科罰金，以新臺幣1 千元折算1 日之折算標準。經核
    原判決此部分認事用法，尚無不合，量刑亦稱妥適，公訴人
    上訴意旨指摘原判決此部分適用自首不當，為無理由，應予
    駁回。
四、原判決就被告施用及持有第一級毒品海洛因犯行部分，據以
    論處被告罪刑，固非無見；惟查：(一)扣案之第一級毒品海洛
    因1 包，係被告於98年7 月15日13時15分許，另行向他人購
    買，非98年7 月13日施用第一級毒品時即持有等情，前已述
    明，原判決認扣案之第一級毒品為施用罪行所吸收，並於該
    罪名之下諭知沒收，均有未洽。(二)扣案之第一級毒品海洛因
    1 包，係被告另行起意之犯罪行為，前已述明，原審漏未諭
    知被告持有第一級毒品之罪責，亦有未合。檢察官上訴意旨
    ，認原判決對被告施用第一級毒品罪論以自首不當，雖無理
    由，惟其指摘原判決就被告持有第一級毒品適用法規不當，
    則為有理由，應由本院將原判決關於被告施用第一級毒品部
    分及其定執行部分均撤銷改判。
五、爰審酌被告前經觀察勒戒執行完畢，猶不思戒除毒癮，顯見
    其並無堅定戒癮意志，惟念其行為尚未具體危害他人，其犯
    後坦承施用毒品犯行，態度尚稱良好，並斟酌其犯罪動機、
    目的、手段、所生損害及犯後態度等一切情狀，量處如主文
    第2 項所示之刑，並衡酌被告學歷為高職畢業，家庭經濟情
    況小康，目前務農等情，諭知易科罰金之折算標準，再與前
    開駁回上訴之施用第二級毒品部分所處有期徒刑2 月，定其
    應執行刑為有期徒刑年7 月，並諭知易科罰金之折算標準（
    98年12月30日新修正之刑法第41條第8 項規定：「第1 項至
    第4 項及第7 項之規定，於數罪併罰之數罪均得易科罰金或
    易服社會勞動，其應執行之刑逾6 月者，亦適用之」，因修
    正前刑法第41條第2 項業經司法院釋字第662 號解釋宣告自
    98年6 月19日起失其效力，而新修正之刑法第41條第8 項係
    依釋字第662 號解釋意旨予以明文化，是本案得逕依上開新
    法規定予以適用，無庸新舊法比較，併予敘明）。又扣案之
    海洛因1 包（驗後淨重0.065 公克及內含與海洛因難以析離
    ，應一併視為毒品之包裝袋1 個），應依毒品危害防制條例
    第18條第1 項前段規定，諭知沒收銷燬。至海洛因送驗所致
    之耗損，因已滅失，爰不沒收銷燬之。
據上論結，應依刑事訴訟法第368 條、第369 條第1 項前段、第
364 條、第299 條第1 項前段，毒品危害防制條例第10條第1 項
、第2 項、第11條第1 項、第18條第1 項前段，刑法第11條、第
62條前段、第41條第1 項、第51條第5 款，98年12月30日修正之
第41條第8 項，判決如主文。
本案經檢察官許月雲到庭執行職務。
中    華    民    國    99    年    1     月    14    日
                  刑事第一庭    審判長法  官  周賢銳
                                      法  官  徐美麗
                                      法  官  施柏宏
以上正本證明與原本無異。
施用第二級毒品及持有第一級毒品部分不得上訴。
施用第一級毒品部分如不服本判決應於收受本判決後10日內向本
院提出上訴書狀，其未敘述上訴理由者，並得於提起上訴後10日
內向本院補提理由書狀（均須按他造當事人之人數附繕本）「切
勿逕送上級法院」。
中    華    民    國    99    年    1     月    15    日
                                      書記官  魏文常
附錄本件判決論罪科刑法條：
毒品危害防制條例第10條
施用第一級毒品者，處 6 月以上 5 年以下有期徒刑。
施用第二級毒品者，處 3 年以下有期徒刑。
毒品危害防制條例第11條第1項
持有第一級毒品者，處 3 年以下有期徒刑、拘役或新臺幣 5 萬
元以下罰金。

司法院資訊處製作；財團法人民間司法改革基金會備份。
